臺灣桃園地方法院刑事判決　　　　　　　95年度訴字第2407號
公　訴　人　臺灣桃園地方法院檢察署檢察官
被　　　告　乙○○
　　　　　　　　　　（另案在臺灣臺北監獄臺北分監執行中）
上列被告因搶奪等案件，經檢察官提起公訴（95年度偵字第
21629 號），經本院裁定改依簡式審判程序，判決如下：
    主  文
乙○○共同意圖為自己不法之所有，而搶奪他人之動產，處有期
徒刑玖月。
    事  實
一、乙○○與黃裕發（另由臺灣板橋地方法院審理）為朋友關係
    ，竟共同基於意圖為自己不法所有之犯意聯絡，於94年11月
    3 日，由乙○○騎乘黃裕發自行竊取車牌號碼：GQR －64 7
    號重型機車（並無證據證明乙○○有與黃裕發共同行竊該車
    輛）搭載黃裕發沿路尋找欲下手行搶之對象，嗣於94年11月
    3 日13時40分許，在桃園縣龜山鄉○○路○ 段305 號前，見
    路人甲○○1 人手持黃色手提包1 個並獨自行走在路上，即
    趁甲○○不及防備之際，由乙○○騎乘上開機車自後方接近
    ，另推由黃裕發徒手搶奪甲○○手中所有之黃色手提包（內
    有金融卡3 張、陽傘1 支、眼鏡1 幅、皮夾1 只、現金新臺
    幣4,050 元）得手後隨即逃逸，而甲○○則因黃裕發拉扯力
    道過猛倒地，受有右手肘2 ×2 公分擦傷、左手肘3 ×5公
    分擦傷、左膝3 ×2 公分擦傷之傷害（傷害部分未據告訴）
    。嗣經路人見狀乃上前追躡圍捕，並在桃園縣龜山鄉○○路
    ○ 段280 號前逮捕乙○○，黃裕發則趁隙逃逸。
二、案經桃園縣政府警察局龜山分局移送臺灣桃園地方法院檢察
    署檢察官偵查起訴。
    理  由
一、按刑事訴訟法第273 條之1 規定除被告所犯為死刑、無期徒
    刑、最輕本刑為三年以上有期徒刑之罪、或高等法院管轄第
    一審案件者外，於審判期日前之程序進行中，被告先就被訴
    事實為有罪之陳述時，審判長得告知被告簡式審判程序之旨
    ，並聽取當事人、代理人、辯護人及輔佐人之意見後，裁定
    進行簡式審判程序。經查，本件被告乙○○被訴搶奪乙案，
    非前開不得進行簡式審判程序之案件，經被告於本院行準備
    程序時就訴事實為有罪之陳述，且經法官告知被告簡式審判
    程序之旨，聽取被告及檢察官之意見後，爰依上開刑事訴訟
    法第273 條之1 之規定，裁定改依簡式審判程序審判之，合
    先敘明。
二、上開犯罪事實，業經被告乙○○於本院審理時自白不諱，核
    與證人甲○○、張志仁於警詢及偵查中（見95年偵字第6220
    號偵查卷第29頁以下、第43頁以下、第64頁以下）、證人石
    世昌於警詢中（同前偵查卷第38頁以下）證述情節相符合，
    並有贓物認領保管單2 份、衛生署樂生療養院診斷證明書1
    份、照片4 張、桃園縣政府警察局車輛協尋通報單1 份在卷
    可稽，足徵被告前開自白與事實相符，堪予採信。本件事證
    明確，被告搶奪犯行，洵堪認定，應依法論科。
三、論罪之依據
  (一)查被告行為後，刑法第2 條、第28條規定於94年2 月2 日公
    布，於95年7 月1 日施行。按行為後法律有變更者，適用行
    為時之法律，但行為後之法律有利於行為人者，適用最有利
    於行為人之法律，現行刑法第2 條第1 項訂有明文。此條規
    定乃與刑法第1 條罪刑法定主義契合，而貫徹法律禁止溯及
    既往原則，係規範行為後法律變更所生新舊法律比較適用之
    準據法，是刑法第2 條本身雖經修正，但刑法第2 條既屬適
    用法律之準據法，本身尚無比較新舊法之問題，應一律適用
    裁判時之現行刑法第2 條規定以決定適用之刑罰法律，合先
    敘明。又修正後刑法第2 條第1 項之規定，係規範行為後「
    法律變更」所生新舊法比較適用之準據法，故如新舊法處罰
    之輕重相同，即無比較適用之問題，非此條所指之法律有變
    更，即無本條之適用，應依一般法律適用原則，適用裁判時
    法（最高法院95年第21次刑事庭會議紀錄參照）。查：刑法
    第28條共犯之規定，修正施行前之規定為：「2 人以上共同
    實施犯罪之行為者，皆為正犯。」修正施行後之規定則為：
    「2 人以上共同實行犯罪之行為者，皆為正犯。」揆諸本條
    之修正理由係為釐清陰謀共同正犯，預備共同正犯，共謀共
    同正犯是否合乎本條規定之正犯要件。而本案被告所為犯行
    ，既均屬實行犯罪行為之正犯，不論依修正刑法第28條或修
    正後刑法第28條之規定，均為共同正犯，依前揭最高法院刑
    事庭會議紀錄之決議，自應適用裁判時即修正後刑法第28條
    之規定。
  (二)核被告所為係犯刑法第325 條第1 項之搶奪罪。被告與共犯
    黃裕發間有犯意之聯絡，行為之分擔，均為共同正犯，應就
    各共犯之所為負全部責任。爰審酌被告不思以己力正當謀生
    ，竟為貪圖不法利益，搶奪他人財物，所為實屬非是，惟被
    告犯罪後尚能坦承犯行，態度良好等一切情狀，量處如主文
    所示之刑。又本諸前述理由，本院認對被告科以有期徒刑9
    月即足收懲儆被告之效，公訴人求處有期徒刑1 年6 月並請
    宣告強制工作3 年等情，要難依其所請。
據上論斷，應依刑事訴訟法第273 條之1 第1 項、第299 條第1
項前段，修正後刑法第2 條第1 項前段、第28條，刑法第325 條
第1 項，判決如主文。
本案經檢察官和嘉仁到庭執行職務。
中　　華　　民　　國　　96　　年　　2 　　月　　14　　日
                      臺灣桃園地方法院刑事第七庭
                          法　官　賴淑美
以上正本證明與原本無異。
如不服本判決，應於送達後10日內，向本院提出上訴狀。
                          書記官  張尹嫚
中　　華　　民　　國　　96　　年　　2 　　月　　15　　日
刑法第325 條：
意圖為自己或第3 人不法之所有，而搶奪他人之動
產者，處六月以上五年以下有期徒刑。
因而致人於死者，處無期徒刑或七年以上有期徒刑，致重傷者，
處三年以上十年以下有期徒刑。
第 1 項之未遂犯罰之。
